【裁判字號】    98,小上,49
【裁判日期】    980612
【裁判案由】    給付管理費
【裁判全文】
臺灣板橋地方法院民事判決              98年度小上字第49號
上  訴  人  甲○○
被上訴人    文化領袖大廈管理委員會
法定代理人  乙○○
上列當事人間請求給付管理費事件，上訴人對於中華民國98年3
月26日本院板橋簡易庭98年板小字第545 號金小額第一審判決提
起上訴，本院判決如下：
    主  文
上訴駁回。
第二審訴訟費用新台幣壹仟伍佰元由上訴人負擔。
    事實及理由
壹、程序方面：
    按對於小額程序之第一審裁判之上訴，非以其為違法法令為
    理由，不得為之，又小額訴訟程序之上訴狀內應記載上訴理
    由，並表明：(一)、原判決所違背之法令及其具體內容；(二)、
    依訴訟資料可認為原判決有違背法令之具體事實，民事訴訟
    法第436 條之24、第436 條之25分別定有明文。本件上訴人
    提起上訴，上訴意旨引用附件之記載，核其上訴理由，堪認
    其對於原審小額判決違背法令之情事，已有具體之指摘，是
    上訴人提起本件上訴，應認為已具備合法要件，合先敘明。
貳、實體方面
一、本件被上訴人於原審起訴主張：上訴人自民國97年4 月起至
    98年2 月止，每月積欠管理費新台幣（下同）2,460 元，停
    車場管理費600 元，總計為33,660元，又依93年4 月17日修
    正之大廈住戶規約第12條第5 項規定，若在規定之日期前未
    繳納應繳金額時，管理委員會得向區分所有權人收取未繳金
    額按年息10% 計算之利息，且上訴人經被上訴人兩次催告均
    置之不理，爰依據住戶規約與區分所有權人會議之決議請求
    上訴人給付33,660元，及自98年3 月13日起至清償日止按年
    息10% 計算之利息等語。上訴人則抗辯：第一次區分所有權
    人會議第12條固記載每月管理費每坪收取費用55元，然與被
    上訴人請求之每坪50元不合，且出席會議之簽名名冊有甚多
    篡改和偽造之處，又第11、12次區分所有權人會議固提案住
    家每坪按50元收取，然管理費與公共基金之運用皆以共用部
    分之維護與管理為標的，絕對不能使用於私有部分，故被上
    訴人僅願按所有之公設部分的坪數為計算依據繳交管理費云
    云。
二、原審為上訴人敗訴之判決，無非係以：系爭住戶規約係於88
    年5 月8 日簽訂，並於93年4 月17日修正，該規約第12條第
    2 項規定，管理費由各區分所有權人會議之決議分擔之，但
    第一次區分所有權人會議召開前或區分所有權人會議為決議
    時買賣契約或分管契約有規定者從其規定，未規定者，各區
    分所有權人應按其共有之應有部分比例分擔之；另同條第5
    項則規定：區分所有權人若在規定之日期前未繳納應繳金額
    時，管理委員會得向該區分所有權人另收取遲延利息，以未
    繳金額之年息百分之十計算；而上訴人既於91年間擔任過被
    上訴人管委會之主任委員，故應就該規定知之甚詳；況被上
    訴人就本件該管理費之收取，係依住戶住家坪數每坪50元計
    算，並提出該有效之第11屆區分所有權人會議紀錄第11案及
    第12屆區分所有權人會議紀錄第1 議題案件等為憑，上訴人
    既無證據證明或提出足推翻上開規約或區分所有權人會議決
    議有何無效之證據，其徒以該管理費因係用於公共設施，應
    以住戶之公共設施坪數分擔，即要與上開規約之規定及區分
    所有權人會議之決議有違，是上訴人前開所辯自難為有利之
    斟酌為其論據。
三、按小額訴訟事件之當事人於第二審程序不得提出新攻擊或防
    禦方法，民事訴訟法第436條之28定有明文。經查：
  (一)上訴人於上訴時主張：系爭於88年5 月8 日簽訂，於93年
    4 月17日修正之規約係屬偽造，陳連敏凌與李素卿在第1
    次區分所有權人會議時，並沒有所有權，且上訴人也曾和李
    素卿之夫蔡博道談過此事，確認渠等並未參加第1 次區分所
    有權人會議，及被上訴人收取年息10% 之遲延利息顯屬過
    重，如今利率下降，法院自應衡情斟酌等事實，核係屬新攻
    擊防禦方法，於小額訴訟事件之第二審程序不得提出，本院
    自本不得予以審究。
  (二)上訴人於原審雖主張第1 次區分所有權人會議之區分所有人
    簽到名冊有甚多篡改和偽造之處云云，惟未具體陳明區分所
    有人簽到名冊究於何處遭到篡改與偽造，則原審自無從加以
    審酌再者，該第一次區分所有權人會議之簽到名冊縱有部分
    遭到篡改與偽造，然該次會議之區分所有權人共計60人，依
    據會議紀錄之記載出席人數為54人，遭篡改或偽造之人數必
    須達到使出席表決之人數與應有部分無法符到法定區分所有
    權人會議之決議標準，該次區分所有權人會議之決議始會不
    生效力，並非區分所有權人簽到名冊一經遭篡改或偽造。該
    次區分所有權人會議之決議即不生效力。而上訴人既未提出
    足以否定第一次區分所有權人會議決議效力之證據，則原審
    依據該第一次區分所有權人會議判人工智能上訴人每月應支
    付600 元之停車場管理費，以及就未按期繳納之管理費應按
    年息10% 計算遲延利息，於法自無違誤。
  (三)上訴人雖又抗辯：第11、12次區分所有權人會議分別記載「
    50 元 ／坪整」、「住家每日坪／50元」，並非如原判決所
    言依住家坪數每坪50元計算，自應依上訴人所有之公設部分
    坪數為計算依據，且該2 次區分所有權人會議皆未要求車位
    管理費，原審判命上訴人給付，自屬違背法令云云。惟按公
    寓大廈之住戶按其住家之坪數計算應支付之管理費用，乃一
    般之經驗法則，況上訴人亦自認於91年間曾擔任被上訴人管
    理委員會之主任委員，苟被上訴人管理委員會確曾依據住戶
    所應分擔之應有部分計算管理費用，斷無不能提出證據加以
    證明之理，核被上訴人此部分之抗辯，顯然有違一般之經驗
    法則。又住戶每月應繳納停車管理費600 元，已於第1 次區
    分所有權人會議時決議甚明，自不必再於第11、12次區分所
    有權人會議時另為決議，核上訴人抗辯被上訴人無向其收取
    每月600 元之停車管理費云云，洵無可採。
  (四)上訴人雖又抗辯：被上訴人所提出之兩次催告存證信函，催
    告期間僅止於97年4 月至9 月，但原審卻判命上訴人給付至
    98年2 月止之管理費，顯不合催繳程序，為判決違背法令云
    云。惟按區分所有權人或住戶積欠應繳納之公共基金或應分
    擔或其他應負擔之費用已逾二期或達相當金額，經定相當期
    間催告仍不給付者，管理負責人或管理委員會得訴請法院命
    其給付應繳之金額及遲延利息，公寓大廈管理條例第21條定
    有明文，則上訴人如已給付遲延2 期管理費，且經被上訴人
    定相當時間催告，即可請求上訴人給付應繳之金額，並非以
    每期催繳為必要。核上訴人此部分之抗辯，亦屬無據，顯無
    可採。
四、從而，被上訴人依據住戶規約與區分所有權人會議之決議請
    求上訴人給付33,660元，及自98年3 月13日起至清償日止按
    年息10% 計算之利息，為有理。原審基此而為被上訴人勝訴
    之判決，併依職權宣告假執行，於法洵無違誤。上訴意旨仍
    執前詞，指摘原判決不當，求予廢棄改判，為無理由，且依
    上訴意旨已足認上訴為無理由，爰不經言詞辯論，逕予駁回
    其上訴。
五、本件第二審訴訟費用依民事訴訟法第436 條之19條第1 項確
    定其數額為1,500 元，應由上訴人負擔。
六、結論：依民事訴訟法第436 條之32第1 項、第2 項、第436
    條之29條第2 款、第449 條第1 項、第95條、第78條、第43
    6 條之19第1 項，判決如主文。
中    華    民    國    98    年    6     月    12    日
                  民事第三庭    審判長法  官  朱耀平
                                      法  官  徐玉玲
                                      法  官  何君豪
以上正本證明與原本無異
本件不得上訴
中    華    民    國    98    年    6     月    12    日
                                      書記官  黃琴茜


司法院資訊處製作；財團法人民間司法改革基金會備份。
